【裁判字號】    92,易,716
【裁判日期】    920508
【裁判案由】    重利
【裁判全文】
臺灣臺北地方法院刑事判決                          九十二年度易字第七一六號
    公  訴  人  臺灣臺北地方法院檢察署檢察官
    被      告  乙○○
右列被告因重利案件，經檢察官提起公訴（九十一年度偵字第二二一一二號），本院
判決如左：
    主  文
乙○○共同乘他人急迫，貸以金錢，而取得與原本顯不相當之重利，累犯，處有期徒
刑參月，如易科罰金，以參佰元折算壹日。
    事  實
一、乙○○前曾因違反麻醉藥品管理條例案件，經臺灣高雄地方法院判處有期徒刑四
    月確定，於民國八十七年二月十三日執行完畢，又因違反槍砲彈藥刀械管制條例
    案件，經臺灣高等法院高雄分院判處有期徒刑二年六月，併科罰金新臺幣（下同
    ）十五萬元，再經最高法院駁回上訴確定，於九十年十二月二十七日執行完畢，
    仍不知悔改，竟夥同另二名綽號為「黑仔」、「大胖」之真實姓名年籍不詳之成
    年男子，基於共同之犯意聯絡，自九十一年八月間某日起，於中國時報北部版之
    分類廣告中刊登可提供小額信用貸款之廣告，以招攬不特定急需款項之人向其等
    借貸，並於該不特定之人借款時，約定以每筆本金二萬元中先預扣利息三千元、
    每週一期利息三千元（相當於月息百分之六十，年息百分之七百二十）之重利，
    如未能如期還款，則加收不等違約金之方式而向不特定借款人收取高額且與原本
    顯不相當之利息。於九十一年八月二十九日某時，甲○○因急需用錢，適見上開
    報紙廣告，乃以電話連繫借款，乙○○等人乘其急迫而同意貸款，雙方約定於同
    日下午七時許，在臺北市○○○路○段二七八號處交付借款，由乙○○等人於甲
    ○○約定借貸之本金二萬元中預先扣除利息三千元，實際交付一萬七千元與甲○
    ○，商訂甲○○應於一週內返還本金，並扣留甲○○之國民身分證及要求甲○○
    簽發面額四萬元之本票乙紙以擔保還款。嗣甲○○無法如期全額返還借款，遂與
    乙○○聯絡欲分期償還，然乙○○要求加計利息及違約金五千元，迨九十一年九
    月四日下午九時十五分左右，乙○○與甲○○相約在臺北市○○路四二五號前，
    欲向甲○○收取部分借款，甲○○因不堪利息負荷，遂報警處理，為警當場查獲
    。
二、案經甲○○訴由臺北市政府警察局萬華分局報請臺灣臺北地方法院檢察署
    檢察官偵查起訴。
    理  由
一、訊之被告乙○○，對於右揭犯罪事實，於本院審理中坦承不諱，核與告訴人甲○
    ○於警詢及偵查中指訴情節相符，並有查獲本案之員警林俊明於偵查中所為之證
    述可稽，復有扣案被告為掩飾其犯行之利率及借款日期與事實不相符之借據與台
    北市政府警察局萬華分局之贓物認領保管收據各一紙附卷為憑。核被告之自白應
    與事實相符，本件事證明確，被告犯行至堪認定。
二、按被告與綽號「黑仔」、「大胖」之年籍姓名不詳之成年男子間，共同乘告訴人
    之急迫，貸以金錢，而取得與原本顯不相當之重利，核被告所為，係犯刑法第三
    百四十四條之重利罪。又被告與「黑仔」、「大胖」就前開犯行，有犯意聯絡及
    行為分擔，皆為共同正犯。又被告前曾因違反麻醉藥品管理條例案件，經臺灣高
    雄地方法院八十六年度訴字第三六二七號判決判處有期徒刑四月確定，於八十七
    年二月十三日執行完畢，嗣因違反槍砲彈藥刀械管制條例案件，經臺灣高等法院
    高雄分院八十八年度上訴字第六七九號判決判處有期徒刑二年六月，併科罰金十
    五萬元，再經最高法院駁回上訴確定，於九十年十二月二十七日執行完畢，有臺
    灣高等法院被告全國前案紀錄表在卷可考，被告於有期徒刑執行完畢後，五年內
    再犯本件有期徒刑以上之罪，為累犯，依刑法第四十七條，加重其刑，酌審酌被
    告犯罪之動機、目的、手段、品行、所生之損害、犯罪後之態度，被告雖於偵查
    中否認重利之犯行，然至審判時已坦承犯行且表示悔過，量處如主文所示之刑，
    ，並諭知易科罰金之折算標準，以示懲儆。至告訴人所簽發交付被告之本票及借
    據各一紙，雖為被告犯罪所得，且為被告所有，然於超過法定利息部分外，均得
    為被告主張借貸關係之借款憑證，尚無予以沒收之必要，併此敘明。
據上論斷，應依刑事訴訟法第二百九十九條第一項前段、刑法第二十八條、第三百四
十四條、第四十七條、第四十一條第一項前段、罰金罰鍰提高標準條例第一條前段、
第二條判決如主文。
本案經檢察官黃兆揚到庭執行職務
中      華      民      國      九十二      年      五    月      八    日
                                      臺灣臺北地方法院刑事第六庭
                                          法  官  劉嶽承
右正本證明與原本無異。
如不服本判決，應於判決送達後十日內向本院提出上訴狀(應抄附繕本)。告訴人
或被害人如對於本判決不服者，應具備理由請求檢察官上訴，其上訴期間之計算
係以檢察官收受判決正本之日期為準。
              書記官  張耀鴻
中      華      民      國      九十二      年      五    月   十二    日
附錄論罪法條：
中華民國刑法第三百四十四條
 (重利罪)
乘他人急迫、輕率或無經驗貸以金錢或其他物品，而取得與原本顯不相當
之重利者，處一年以下有期徒刑、拘役或科或併科一千元以下罰金。


司法院資訊處製作；財團法人民間司法改革基金會備份。
